【裁判字號】    99,交聲,336
【裁判日期】    990618
【裁判案由】    違反道路交通管理處罰條例聲明異議
【裁判全文】
臺灣臺北地方法院交通事件裁定         99年度交聲字第336號
原處分機關  臺北市交通事件裁決所
異  議  人
即受處分人  甲○○
上列異議人即受處分人因違反道路交通管理處罰條例案件，對於
臺北市交通事件裁決所民國99年1 月12日所為之處分（原處分案
號：北市裁催字第裁22-A00YSC990號）聲明異議，本院裁定如下
：
    主  文
異議駁回。
    理  由
一、原處分意旨略以：異議人即受處分人甲○○於民國98年10月
    15日7 時11分許駕駛車號7839-QK 號自小客車，在臺北市○
    ○路○ 段口，為警攔停舉發「在禁止左轉路段迴車」之違規
    ，因而依違反道路交通管理處罰條例第49條第3 款規定裁處
    罰鍰新臺幣（下同）1,800 元，並依同條例第63條第1 項第
    1 款記違規點數1 點等語。
二、異議理由略以：異議人每天上班都是由臺北市○○路左轉興
    隆路由西向東往北二高木柵交流道基隆方向行駛，當天迴轉
    至萬芳醫院係為探視住院之家母，之後才要趕8 點上班，故
    係早上6 時41分左右在興隆路3 段115 巷口由西向東方向迴
    轉由東向西方向，如此才能進入興隆路3 段112 巷口，且就
    在112 巷口對面進入萬芳醫院時，於6 時44分被某員警攔下
    ，異議人是迴轉，不是左轉，更不可能在夙常知道的「早上
    7 點至8 點及下午16點迄19點禁止迴轉標誌」下違規迴轉，
    有條件的禁止左轉跟有條件的禁止迴轉跟全然禁止左轉或迴
    轉，其意義均不同，不能混為一談，且該員警將異議人攔下
    後，一直無情耽誤異議人寶貴時間，拖到異議人逕自離開前
    之7 時11分才開出罰單，異議人雖當場拒收罰單，但始終等
    不到罰單通知，而是直接收到裁罰最高額之裁決書，為此聲
    明不服，請求撤銷原處分等語。
三、按汽車駕駛人迴車時，有下列情形之一者，處新臺幣600 元
    以上1,800 元以下罰鍰：... 二、在設有禁止迴車標誌或劃
    有分向限制線、禁止超車線或禁止變換車道線之路段迴車。
    三、在禁止左轉路段迴車... ，道路交通管理處條例第49條
    第2 款、第3 款分別定有明文，且依同條例第63條第1 項第
    1 款之規定，各並記違規點數1 點。而按道路交通安全規則
    第106 條第2 款及第3 款亦分別規定，在設有禁止迴車標誌
    及禁止左轉路段，均不得迴車；另按道路交通標誌標線號誌
    設置規則第74條規定，禁止左轉標誌設於禁止各種車輛左轉
    道路入口附近顯明之處。有「時間」、車種、車道特殊規定
    者，應在「附牌」內說明（即同規則第14條：標誌得視需要
    加裝附牌，俾使車輛駕駛人及行人對於標誌圖案之含義易於
    瞭解。）；又同規則第75條則規定，禁止迴車標誌，用以告
    示車輛駕駛人在前段道路行車，不准迴車。設於禁止迴車之
    地點。已設有禁止左轉標誌或標劃分向限制線、禁止超車線
    之路段，得免設之。據此，「禁止左轉標誌」與「禁止迴車
    標誌」確係不同，惟當該路口設有禁止左轉標誌時，除禁止
    車輛左轉外，亦同時禁止迴車，此乃在已設有禁止左轉標誌
    之路段得免設禁止迴車標誌之理，且如禁止左轉標誌有時間
    之特殊規定，亦即限定在某時段內方禁止左轉者，則係加裝
    附牌說明之，故結合該附牌及禁止左轉標誌本身，自係告知
    車輛駕駛人，一旦在附牌所限制之時段內迴車者，自係構成
    在禁止左轉路段迴車之違規，而應依首揭規定裁罰並記點。
四、經查，異議人於上開日期上午，駕駛上開自小客車，行經臺
    北市○○路○ 段115 巷口時迴轉，而為員警攔停舉發之事實
    ，業據異議人坦承迴車之情無誤，證人即臺北市政府警察局
    文山第二分局交通分隊原舉發員警乙○○亦於本院訊問時到
    庭結證無誤（見本院99年4 月12日訊問筆錄），茲有疑者僅
    在於異議人迴車之時間是否構成違規？乙節，對此，根據異
    議人檢附之現場照片兩張，興隆路3 段115 巷之路口確實設
    有禁止左轉標誌，且附有「07：00--08：00、16：00--19：
    00」之附牌，另興隆路3 段112 巷之路口則係設有同限制時
    段之禁止迴車標誌，則依異議人自承無誤之115 巷路口迴車
    地點以觀，該處上午7 時至8 時均禁止左轉及迴車；再查，
    異議人雖辯稱自己是上午6 時41至44分許時迴車，並非上午
    7 時過後云云，然證人明確證稱：其當時站在112 巷的路口
    中間，其是服隊裡安排上午7 至8 點之交通疏導勤務，差不
    多6 點57分左右抵達該處，7 點以前沒有其他勤務，當天是
    用掌電攔停舉發，罰單上所記載之7 點11分是按下存檔所紀
    錄之舉發時間，這是電腦主機下傳的，無法更改等語，經本
    院問以該分隊回函稱其係服7 點至9 點興隆路3 段疏導取締
    交整勤務，且為單警值勤，平時員警均會提早自部隊出勤，
    俾於7 時前到崗，7 時前並無編排其他員警擔服交整勤務等
    節（見卷附該分局99年3 月11日北市警文二分交字第099305
    99700 號函及所附之勤務分配表），證人亦答稱：「時段是
    7-9 點沒錯，但站在該處執勤的時間是7-8 點，8-9 點是在
    興隆路3 段沿路取締違規停車等等，我不可能在7 點以前就
    把異議人攔下，而且6 點40幾分我根本還在辦公室整理裝備
    ，不可能抵達路口」，「（法官問：你辦公室距離你執勤的
    該路口有多遠？）興隆路2 段95巷到3 段112 巷，約600 公
    尺，我騎機車過去」等語甚詳（同上筆錄），則衡諸證人上
    開證詞，其辦公室與現場僅僅數百公尺左右之距離，甚至異
    議人自己於某日下午4 時40分許騎車測試也只花6 分鐘左右
    （見其異議補充狀），縱然考慮早上尖峰時段交通較為繁忙
    之因素，證人既已選擇機動性較高之騎車方式前往現場，客
    觀上確實並無提早20分鐘以上出發並且到勤之必要，況即便
    證人提早出勤到崗，無論到勤時間如何，現場前揭禁止左轉
    之標誌及附牌之設置均甚為明確，異議人甚且稱其「夙常知
    道」該標誌（含附牌）之存在，證人更無不知限制時段為何
    之理，則若證人早於6 時40幾分許異議人迴車之際即當場將
    之攔下，非但有違上開禁止標誌之指示，且若異議人當場撥
    打117 報時台即可確認正確時間，此乃證人或異議人或具備
    通常生活常識之人均知之甚詳之事，證人又如何對毫無怨隙
    之異議人堅指現在已過早上7 點？實難想像證人會選擇在此
    顯然有違常情事理之情況下進行舉發，且本件證人係採取掌
    電舉發，觀諸證人庭後檢附掌電依序輸入畫面之各該照片，
    違規時間在輸入車號按下該頁「存檔」之同時即已確定，最
    後列印出之掌電舉發單違規時間與一開始輸入車號所呈現之
    違規時間相同，並不因輸入車號後各該輸入動作耗時多久或
    因違規人選擇拒收罰單回上一頁修改資料又耗時間而有不同
    ，則證人所言時間乃電腦主機自動下傳登載在掌電上，7 點
    11分是當天按下存檔所紀錄之舉發時間等節，洵屬有據，是
    相較之下，當以證人證詞為可信，且與卷存其他積極證據相
    符，異議人所辯迴車時間在7 點以前，並非實在，其所言11
    5 巷駕車迴轉到112 巷約有幾分鐘、證人將其攔下引導至萬
    芳醫院正門也要幾分鐘、把窗戶搖下也要幾分鐘云云，依現
    場路況及通常事理，更難認為合理可採，異議人確實在上開
    禁止左轉標誌限制之時段即上午7 時至8 時之間違規迴車甚
    明（至於異議人提到證人攔下其車後有錄音，證人業已證稱
    確實有錄，但內容洗掉了，惟無礙於前揭證據之取捨及事實
    認定，僅附此敘明）。
五、又按行為人有本條例之情形者，應填製舉發違反道路交通管
    理事件通知單（以下簡稱通知單），並於被通知人欄予以勾
    記，其通知聯依下列規定辦理：一、當場舉發者，應填記駕
    駛人或行為人姓名、性別、出生年月日、地址、身分證統一
    編號及車主姓名、地址、車牌號碼、車輛種類。被查獲之駕
    駛人或行為人為受處分人時，應於填記通知單後將通知聯交
    付該駕駛人或行為人簽名或蓋章收受之；拒絕簽章者，仍應
    將通知聯交付該駕駛人或行為人收受，並記明其事由及交付
    之時間；拒絕收受者，應告知其應到案時間及處所，並記明
    事由與告知事項，視為已收受；又違反道路交通管理事件行
    為人，未依規定自動繳納罰鍰，或未依規定到案聽候裁決，
    處罰機關應依基準表於舉發違反道路交通管理事件通知單送
    達且逾越應到案期限60日之3 個月內，逕行裁決之，違反道
    路交通管理事件統一裁罰基準及處理細則第11條第1 項第1
    款、第44條第1 項前段亦分別規定明確。查本件係採取掌電
    攔停舉發，且異議人拒絕簽收掌電通知單，除據異議人所不
    否認、證人證述明確外，並有前揭分局函文及通知單移送聯
    可佐，而證人業已證稱其有當場告知異議人應到案之日期、
    處所、時間等資訊，經核與前揭規定相符，是依據前揭規定
    ，舉發員警業已踐行法定告知程序，本件違規通知單已然視
    為異議人收受而合法送達無誤，則應到案日期及逾期未到案
    之各該法律效果，自均應依法起算甚明，該分局函覆不再郵
    寄通知之程序，當為有據，是異議人駕車既有前揭違規迴車
    之事實，且異議人未於應到案日期98年10月30日前到案陳述
    意見，僅於99年1 月18日收受裁決書送達（見卷附送達證書
    ）後方聲明異議，以裁決時點（99年1 月12日）而言，顯已
    逾越應到案期日60日以上，則原處分機關依前開道路交通管
    理處罰條例第49條第3 款、第63條第1 項第1 款及違反道路
    交通管理事件統一裁罰基準表之規定，裁處異議人罰鍰1,80
    0 元，並記違規點數1 點，經核於法並無任何違誤，本件異
    議人所為之異議，為無理由，應予駁回。
六、據上論斷，應依道路交通管理處罰條例第87條第2 項，道路
    交通案件處理辦法第19條，裁定如主文。
中    華    民    國    99    年    6     月    18    日
                  交通法庭    法  官  吳勇毅
上正本證明與原本無異。
如不服本裁定，應於裁定送達後5 日內向本院提出抗告狀。
                              書記官  游秀珠
中    華    民    國    99    年    6     月    21    日

司法院資訊處製作；財團法人民間司法改革基金會備份。
